【裁判字號】    92,勞上易,4
【裁判日期】    920813
【裁判案由】    給付工資等
【裁判全文】
台灣高等法院高雄分院民事判決  九十二年度勞上易字第四號
  上  訴  人  甲○○
  被上訴人    盟樺金屬有限公司
  法定代理人  乙○○
  訴訟代理人  吳敏蕙律師
              蔡淑媛律師
              陳里己律師
右當事人間請求給付工資等事件，上訴人對於中華民國九十一年十二月三日臺灣高雄
地方法院八十九年度勞訴字第六七號第一審判決提起上訴，本院判決如左：
    主    文
上訴駁回。
第二審訴訟費用由上訴人負擔。
    事  實  及  理  由
一、上訴人起訴主張：伊自民國八十一年三月二日受僱於訴外人鍠億鋼鐵有限公司（
    下稱鍠億公司），鍠億公司於八十六年間將公司主要資產、設備，移轉予被上訴
    人，並與被上訴人協商留用伊。嗣伊於八十九年一月八日因檢修機器不慎，嚴重
    壓碎雙手併左手第五小指遠端指骨截肢之職業傷害，惟被上訴人自八十九年六月
    起，未付伊薪資，被上訴人違反勞動基準法第十四條第一項第五款及第六款準用
    第十七條規定，伊乃於八十九年十月十九日以存証信函終止雙方勞動契約。被上
    訴人共積欠薪資新台幣（下同）廿一萬八千四百元（八十九年六月一日起至八十
    九年十月十八日止）、資遣費卅三萬八千元；又同法第五十九條第四款規定，被
    上訴人應給付伊殘廢補償廿七萬三千元。爰依勞動基準法第十四條第一項第五款
    、第六款及第五十九條規定，請求被上訴人給付八十八萬九千四百元及自起訴狀
    繕本送達翌日即八十九年十一月卅日起至清償日止，按年息百分之五計算之利息
    等語。
二、被上訴人則以：伊未與鍠億公司協商留用上訴人；上訴人自八十六年十月五日起
    受僱於伊，並於八十九年一月八日檢修機器受傷住院，同年月卅一日出院，依醫
    師建議於八十九年二月十一日回公司上班。伊將上訴人工作調整為以眼及口為主
    之技術指導工作，惟上訴人於八十九年三月四日領取八十九年二月份薪資後，即
    無故不到公司上班，數天後以口頭向公司請假，但辦理請假手續及提出請假証明
    ，八十九年三月中旬又至公司口頭請假一星期，假期屆滿未回公司，伊乃於八十
    九年四月廿五日以書面終止兩造間之勞動契約，要求上訴人於同年月卅日前辦理
    離職手續。嗣經高雄縣政府調解，兩造於八十九年六月卅日達成調解，由上訴人
    提出請假期間之診斷証明作為公傷假之依據，伊則給付上訴人八十九年三至五月
    薪資，並補貼車資及伙食費，至於職災補償兩造私下協商等語置辯。
三、原審判決被上訴人應給付上訴人二萬六千零十元及自八十九年十一月卅日起算之
    法定遲延利息。上訴人就原審駁回其請求部分，聲明不服，提起上訴，求為：(一)
    原判決不利於上訴人部分廢棄。(二)廢棄部分，被上訴人應再給付上訴人八十六萬
    三千三百九十元，及自起訴狀繕本送達翌日起至清償日止，按年息百分之五計算
    之利息。被上訴人則求為駁回上訴。
四、上訴人自八十一年三月二日起受僱於鍠億公司，鍠億公司於八十六年八月廿五日
    將公司主要資產、設備出售予被上訴人，並約定「鍠億公司之員工需由鍠億公司
    支付資遣費，並終止勞動契約，若鍠億公司未履行，與被上訴人無關，若被上訴
    人因業務需求須新增員工，而另聘原鍠億公司適任員工，亦經錄用者，須與被上
    訴人另訂新聘勞動契約，且其於鍠億公司之工作年資，被上訴人無須予以併計」
    ；又被上訴人自八十六年十月八日開始為上訴人投保勞工保險（鍠億公司遲至八
    十七年三月卅一日始將上訴人自其公司退保），上訴人於八十九年一月八日因檢
    修機器致雙手嚴重壓碎傷併左手第五小指遠端指骨截斷之職業傷害後，先至高雄
    長庚醫院緊急處理，當日即轉送健生醫院住院治療至八十九年一月卅一日出院，
    被上訴人支付上訴人住院期間之醫藥費、伙食費及看護費共廿三萬三千八百四十
    五元；上訴人自八十九年二月一日至三日請假，八十九年二月四日為農曆除夕開
    始放假至八十九年二月十日止，上訴人於八十九年二月十一日開始上班至八十九
    年三月四日止（期間於八十九年二月十五日下午、十七日、廿一日請假、三月五
    日為星期日放假），自八十九年三月六日起未上班亦無請假；被上訴人於上訴人
    連續曠職逾三日後，於八十九年四月廿四日以存証信函請上訴人於同年月卅日至
    被上訴人公司辦理離職手續，並辦理移交手續，否則將依一般程序主動替上訴人
    辦理離職手續，一併將上訴人之勞、健保及公司團體保險，辦理退保手續；上訴
    人未於八十九年四月卅日至被上訴人公司辦理離職手續，被上訴人亦未代上訴人
    辦理離職手續，復於八十九年五月廿九日以存証信函通知上訴人於八十九年六月
    十日前回公司上班，並備妥健生醫院或公立醫院醫師之診斷証明書，補辦全部所
    有相關之請假事宜；上訴人於收受上開存証信函後，於八十九年六月十九日向高
    雄縣勞工局申請調解，其申請範圍包括八十九年三月五日前之薪資、療傷期間之
    薪資、交通費、撫卹金、補償費及不得解僱上訴人或其他不利之處分等項。雙方
    於八十九年六月卅日達成調解，調解內容為「(一)被上訴人同意補給上訴人工資一
    月份一萬一千五百卅元、三至五月份六萬零三百元、計程車資五千元、伙食費八
    百元，共計七萬七千六百元，於本（八十九）年七月十日前付上訴人。(二)請上訴
    人至長庚醫院開立醫療診斷証明，以作為請公傷假依據。(三)有關上訴人喪失工作
    能力賠償部分，兩造先行私下協商解決」。被上訴人已依上開調解內容，於八十
    九年七月十一日將七萬七千六百卅元給付上訴人。又上訴人所受之傷害，經勞工
    保險局依勞工保險殘廢給付標準第一百零五項第十五等級核定，發給四十五日職
    業傷害給付二萬四千七百五十元等情，有買賣契約書、勞工保險局九十一年十月
    卅日保給殘字第０九一一０二七二二三０號函及所附勞工保險給付申請書（兼給
    付收據）核定通知、健生醫院及高雄榮民總醫院勞工保險殘廢診斷書、上訴人應
    領薪資差額表、上訴人領取四萬零六百卅五元八十九年三至五月薪資差額匯票、
    簽收單、收據、上班打卡表及請假單有存証信函、申請書（原審勞訴卷五０至五
    一頁、一八九至一九七頁、九三頁、九七至九八頁、八八至九二頁、四二至四八
    頁、八一至八二頁）、勞資爭議調解紀錄（原審鳳調卷九頁）在卷足參。
五、兩造爭點之論述：
  (一)被上訴人向鍠億公司購買公司主要機器及設備時，是否曾與鍠億公司約定留用上
    訴人﹖
    鍠億公司負責人亦為上訴人姐夫之証人莊寬治証稱：我公司倒閉後約一個月，我
    賣給被上訴人機器及週邊設備，當時所有員工均已離開，只剩我一人，我沒付資
    遣費，員工也沒主張，事後被上訴人問我這兩個員工（指上訴人及謝坤耀）如何
    ，我說不錯，被上訴人即聘用了等語（原審勞訴卷一四一至一四二頁）；莊寬治
    既稱所經營之鍠億公司於倒閉一個月後始出售公司主要機器及設備予被上訴人，
    倒閉後公司只剩其一人，當時被上訴人又未向鍠億公司購買機器及主要設備，則
    被上訴人於鍠億公司倒閉停止營業時，自無從與鍠億公司協商留用上訴人。上訴
    人與謝坤耀在被上訴人公司上班，係事後兩人在公司整理機器時，經被上訴人徵
    詢莊寬治有關上訴人二人工作情形，經莊寬治告知二人工作認真時，被上訴人始
    決定聘用上訴人及謝坤耀等情，為莊寬治及謝坤耀証述在卷（原審勞訴卷一四０
    頁），故被上訴人聘用上訴人乃事後偶發之新事實，非鍠億公司與被上訴人簽訂
    買賣契約時所約定；且依鍠億公司與被上訴人簽訂之買賣契約約定，亦可知被上
    訴人與鍠億公司買賣主要機器及設備時，並無依勞動基準法第二十條規定由新舊
    僱主商定留用上訴人之情事。上訴人主張其係被上訴人購買鍠億公司時，經被上
    訴人留用之員工云云，核非可採。
  (二)兩造勞動契約何時終止﹖
  被上訴人八十九年四月廿四日書面請求上訴人於八十九年四月卅日前返回公司辦
    理離職手續，否則將代為之，屆期上訴人未回公司，被上訴人復未代為辦理，且
    於八十九年五月廿九日書面通知上訴人備妥醫院証明，於同年六月十日以回公司
    上班，均無為終止與上訴人勞動契約之意思表示。上訴人於收受被上訴人通知於
    八十九年六月十日前，持醫院証明回公司上班之存証信函後，向高雄縣勞工局申
    請調解，其申請求調解之內容不包括兩造勞動契約終止之爭議，兩造達成之調解
    內容，亦僅限於八十九年一月至五月間之勞資爭議，未逾上訴人申請調解之範疇
    。上訴人雖自八十九年二月起至八十九年五月底止，有未請假而不上班之情事，
    但兩造就上訴人聲請調解兩造間八十九年一月八日起至八十九年五月卅一日止之
    勞資糾紛，達成調解，被上訴人並給付上訴人於上開期間之薪資及補償費，應認
    上訴人主張兩造間之勞動契約，於八十九年五月卅一日止，尚有效存在，核屬可
    採。再上訴人主張兩造於八十九年六月卅日曾談到被上訴人給付其多少金額以總
    結兩造之關係（即終止兩造之勞動契約），但未談妥（原審勞訴卷一五八頁）等
    語，証人高雄縣勞工局員工鄭鳳屏亦証稱八十九年六月卅日之調解，並未包括兩
    造間合意終止勞動契約及六月份薪資之問題等語（原審勞訴卷一五七至一五八頁
    ），在在均証明八十九年六月卅日並未針對兩造間是否終止勞動契約為調解。更
    何況八十六年六月十九日聲請調解及同年月卅日調解時，尚未至上訴人領取八十
    九年六月份薪水之時間（由被上訴人主張上訴人於八十九年三月四日領取八十九
    年二月份之薪資，可知被上訴人係於次月四日或五日發放前一個月薪資予上訴人
    及其他員工，故上訴人應於八十九年七月四或五日始可領取八十九年六月份之薪
    資），故高雄縣勞工局僅調解已屆期即至八十九年五月份之薪資，乃屬正當，即
    兩造間之勞動契約並未因調解成立而終止。被上訴人主張兩造之勞動契約如未於
    八十九年五月卅一日終止，上訴人於調解時應請求至八十九年六月卅日之薪資，
    故兩造已合意自八十九年五月卅一日終止勞動契約云云，核非可採。
  勞動基準法所規定之勞動契約，係指當事人之一方，在從屬於他方之關係下，提
    供職業上之勞動力，而由他方給付報酬之雙務契約。故上訴人欲取得工資，必須
    其曾提供職業上之勞動力，除別有規定外，未提供勞動力即無報酬請求權可言。
    本件上訴人自八十九年二月一日起至八十九年九月一日治療終止（在健生醫院之
    治療，向勞保局申請殘廢給付）為止，共至健生醫院復健治療卅七次，有勞工保
    險殘廢診斷書在卷（原審勞訴卷一九二頁），即上訴人於七個月期間至健生醫院
    復健治療卅七次，約為一週一次，又其於八十九年七月四日及九月十五日在高雄
    長庚醫院治療二次，有診斷証明書足參（原審勞訴卷一八六至一八七頁），足見
    上訴人於八十九年九月十五日以前，並非均在健生醫院或高雄長庚醫院為復健。
    且上訴人於受傷出院後曾至被上訴人公司上班約三週，故其有提供勞動力之能力
    ，其間上訴人於八十九年二月十五日請假至醫院回診，由劉又榮代理，有請假單
    足參（原審勞訴卷四八頁），被上訴人於上訴人上班期間須至醫院就醫時，亦均
    准假，上訴人應循此方式為之，惟其於八十九年三月四日領取八十九年二月份
    薪資後，即未至公司上班，且未請假，於八十九年七月七日及八十九年八月廿五
    日以高雄長庚醫院診斷証明書記載其仍須復健為由，以存証信函通知被上訴人請
    假二個月，其請假理由欠缺正當性，不生效力。被上訴人於八十六年六月卅日調
    解時，固然同意給付上訴人迄八十九年五月卅一日止之工資，但該調解內容並未
    明載上訴人不必上班提供勞動力，可領八十九年六月起之薪資，況上訴人於八
    十九年九月一日既在健生醫院終止治療，更應返回被上訴人公司上班，提供勞動
    力，以請求報酬；詎上訴人未為之，其請求此段期間之薪資，即非可採。上訴人
    受傷後至公司上班，固仍係操作受傷前之機器，惟被上訴人曾告知上訴人受傷後
    可做較輕鬆之工作等情，經証人謝坤耀結証屬實（原審勞訴卷一四０頁），被上
    訴人既同意調整上訴人之工作以眼及口為主之技術指導，上訴人應到公司上班，
    如有工作內容之爭執，始予協調解決，乃其未提供勞動力，竟請求被上訴人給付
    八十九年六月一日起至八十九年十月十八日止之薪資，核非可採。
  上訴人主張被上訴人有勞動基準法第十四條第五款及第六款事由，故其得請求資
    遣費云云。勞動基準法第十四條第五款規定「雇主不依勞動契約給付工作報酬，
    或對於按件計酬之勞工不供給充分之工作者」及第六款規定「雇主違反勞動契約
    或勞工法令，致有損害勞工權益之虞者」。上訴人於調解成立後，即有至被上訴
    人公司上班之義務，其未為之，於八十九年七月四日及八十九年八月廿五日以存
    証信函請假，尚不請假之效力，已如前述。其逕於八十九年十月十七日以存証信
    函終止兩造間之勞動契約，有存証信函足參（原審勞訴卷廿七至廿八頁）。上訴
    人以該存証信函終止兩造勞動契約，應認係其片面自行離職之意思表示（上訴人
    名義之勞工保險被保險人投保資料表記載，被上訴人另自同年月十二日將上訴人
    自該公司之勞工保險退保，依勞工保險條例第二十條之一規定可知，被上訴人亦
    主張上訴人已離職，原審勞訴卷卅一頁），上訴人未提供勞動力，不得請求工資
    ，已如前述，其以兩造僱傭契約業經其終止為由，請求被上訴人給付資遣費，不
    符勞動基準法第十四條第五款及第六款之要件，故上訴人此部分主張，亦非可採
    。
  上訴人工作所受職業災害，經勞工保險局依勞工保險殘廢給付標準第一百零五項
    第十五等級核定，並發給四十五日職業傷害給付二萬四千七百五十元。上訴人每
    個月薪水三萬九千元，為兩造不爭執（本院卷六一頁），故上訴人日薪為每日為
    一千三百元，四十五日之補償費為五萬八千五百元（一千三百元×四十五＝五萬
    八千五百元），勞工保險局已給付二萬四千七百五十元，應予扣除，上訴人尚得
    請求二萬六千零十元。
六、綜上所述，上訴人本於勞動契約，請求上訴人給付八十八萬九千四百元，於二萬
    六千零十元之範圍內，應予准許。逾此所為請求，為無理由，應予駁回。是則上
    訴人依勞動基準法第十四條第五款、第六款及第五十九條關係，請求被上訴人再
    給付八十六萬三千三百九十元及自起訴狀繕本送達翌日八十九年十一月卅日起至
    清償日止，按週年利率百分之五計算之法定遲延利息，為無理由。原審就該部分
    為上訴人敗訴之判決，及駁回其假執行之聲請，尚無不合。上訴意旨指摘原判決
    不當，求予廢棄改判，為無理由，應予駁回。本件爭點所涉論斷基礎已明，兩造
    其餘攻擊防禦及舉證，核與判決結果無影響，爰不一一論列，併此敘明。
七、據上論結，本件上訴為無理由，依民事訴訟法第四百四十九條第一項、第七十八
    條，判決如主文。
中      華      民      國    九十二    年      八      月  十三        日
                                      臺灣高等法院高雄分院勞工法庭
~B1審判長法官  許明進
~B2      法官  謝肅珍
~B3      法官  李炫德
右為正本係照原本作成
不得上訴。
中      華      民      國    九十二    年      八      月  十三        日
~B法院書記官  黃玉珠


司法院資訊處製作；財團法人民間司法改革基金會備份。
